臺灣臺北地方法院民事簡易判決
110年度北簡字第7407號
原      告  力興資產管理股份有限公司


法定代理人  施俊吉  


訴訟代理人  紀雅筠  
被      告  李文福  
訴訟代理人  李岳峻律師
上列當事人間請求返還借款事件，經臺灣彰化地方法院以110年
度員簡字第79號裁定移送前來，本院於民國111年3月29日言詞辯
論終結，判決如下︰
    主  文
原告之訴駁回。
訴訟費用新臺幣壹仟貳佰貳拾元由原告負擔。
    事實及理由
壹、程序事項
    按訴狀送達後，原告不得將原訴變更或追加他訴，但請求之
    基礎事實同一者，不在此限，民事訴訟法第255條第1項但書
    第2款定有明文。本件原告原聲明請求被告與鄭綵玉連帶給
    付原告新臺幣（下同）115,174元，及自民國97年10月14日
    起至清償日止按年息9.578%計算之利息。嗣原告於110年11
    月2日遞狀向本院撤回對鄭綵玉之訴訟，有民事聲請撤回狀
    在卷可稽（見本院卷第71頁），原告所為上開變更請求之基
    礎事實同一，核與上開規定相符，應予准許。其次，本件原
    告經合法通知，未於最後言詞辯論期日到場，核無民事訴訟
    法第386條所列各款情事，爰依被告之聲請，准由其一造辯
    論而為判決。
貳、實體事項　　
一、原告主張：被告李文福前於79年8月23日邀同訴外人鄭綵玉
    擔任連帶保證人（下稱系爭契約債務），向亞洲信託投資股
    份有限公司（下稱亞洲信託公司）申辦汽車借款19萬元，約
    定還款方式為以每月為期，自撥款日起計分24期償還，約定
    借款利率為該公司訂定之基本放款利率，且逾期償還時，自
    逾期之日起6個月內按上開利率10％，逾期超過6個月按上開
    利率20％，加計違約金。詎料，被告未依約繳款，尚積欠115
    ,174元及利息、違約金未清償。而亞洲信託公司已於97年將
    前揭對被告之債權讓與原告，惟被告迄未清償，爰依借款契
    約及債權讓與之法律關係，起訴請求等語，並聲明：被告應
    給付原告115,174元，及自97年10月14日起至清償日止按年
    息9.578%計算之利息。
二、被告則以：伊不否認有上開系爭契約債務，但亞洲信託公司
    約於90年初即有向法院聲請拍賣另一保證人李子勤所有位於
    彰化縣花壇鄉之土地，故該筆借款當時業經全部清償。其次
    ，縱未全部清償，然被告於上開拍賣事件後，並未曾收受任
    何亞洲信託公司或原告提告或請求還錢之請求，故該筆借款
    及利息，依民法第125條及第126條規定也已罹於時效等語置
    辯。並聲明：原告之訴駁回。
三、得心證之理由
　　原告主張有受讓系爭借款債權及尚未清償完畢等情，業據其
    提出與所述相符之債權讓與證明書、借款人債權金額餘額明
    細表、報紙公告影本、汽車借款契約以及臺灣臺南地方法院
    民事執行處強制執行金額計算書分配表、民事聲請狀（聲請
    核發債權憑證）、臺灣彰化地方法院（下稱彰化地院）民事
    執行處囑託塗銷查封登記函、彰化地院債權憑證、催收/呆
    帳款項明細表等為證(見彰化地院110年度司促字第577號卷
    及本院卷第105-118頁)，且被告就此亦未提出其它證據足為
    不同認定，原告上開此部分主張，自堪信為真實。然查：
　㈠按請求權，因十五年間不行使而消滅，但法律所定期間較短
    者，依其規定；利息、紅利、租金贍養費、退職金及其他一
    年或不及一年之定期給付債權，其各期給付請求權，因五年
    間不行使而消滅；消滅時效，自請求權可行使時起算，因下
    列事由而中斷：一、請求。二、承認。三、起訴；左列事項
    ，與起訴有同一效力：一、依督促程序，聲請發支付命令。
    二、聲請調解或提付仲裁。三、申報和解債權或破產債權。
    四、告知訴訟。五、開始執行行為或聲請強制執行；時效因
    請求而中斷者，若於請求後六個月內不起訴，視為不中斷；
    時效完成後，債務人得拒絕給付；主權利因時效消滅者，其
    效力及於從權利，民法第125條、第126條、第128條前段、
    第129條、第130條、第144條第1項、第146條前段分別定有
    明文。
　㈡惟依上開規定，消滅時效自請求權可行使時起算，而參原告
    提出之催收/呆帳款項明細表(見本院卷第115頁)所示，被告
    之上開借款係自81年8月27日起即已轉催收，顯未再依約繳
    款，並於82年3月4日已轉呆帳，而原告遲至110年1月13日始
    向彰化地院聲請對被告核發支付命令，有彰化地院收狀章蓋
    印於支付命令聲請狀為憑(見彰化地院支付命令卷)，其請求
    權顯然已逾15年消滅時效期間，且原告亦自陳對於本件借款
    請求權並沒有另訴取得執行名義等語(見本院卷第127頁)，
    故原告之借款本金請求權顯已逾15年且無前揭中斷事由可為
    主張，故已罹於時效而消滅；又利息及違約金均為借款本金
    之從權利，亦應與其借款本金請求權同時罹於時效而消滅（
    最高法院99年度第5次民事庭會議決議參照），是原告對被
    告之本件借款本金、利息及違約金債權，均不得請求，被告
    為時效抗辯並拒絕給付，洵屬有據。
　㈢至原告雖主張曾於89年度（彰化地院89年度執莊字第6758號)
    、92年度（臺灣板橋地方法院92年度民執字第5222號）、94
    年度(彰化地院94年度民執字第9820號）、97年度（臺灣士
    林地方法院97年度民執莊字第45549號）、100年度（彰化地
    院100年度執莊字第32270號）曾對被告就本件借款所簽發之
    本票聲請強制執行（見本院卷第119-121頁），故應有中斷
    時效之事由云云，惟按票據乃文義證券及無因證券，票據上
    之權利義務悉依票上所載文義定之，與其基礎之原因關係各
    自獨立（最高法院105年度台簡上字第1號判決參照），是原
    告就本票債權聲請強制執行並換發債權憑證，僅對於本票債
    權請求權發生時效中斷效果，本票原因關係之消費借貸請求
    權並不因此亦發生時效中斷效果，故原告前揭主張，尚非可
    採。
四、綜上所述，原告據以提起本訴，請求被告給付原告115,174
    元，及自97年10月14日起至清償日止按年息9.578%計算之利
    息，為無理由，應予駁回。
五、本件事證已臻明確，兩造其餘攻擊防禦方法及證據，核與判
    決之結果不生影響，爰不一一論列，併此敘明。
六、訴訟費用負擔之依據：民事訴訟法第78條。本件訴訟費用額
    ，依後附計算書確定如主文第2項所示金額。
中　　華　　民　　國　　111 　年　　4 　　月　　26 　日 
                  臺北簡易庭  法  官　陳仁傑 
以上正本證明與原本無異。
如不服本判決，應於判決送達後20日內向本庭（臺北市○○區○
○○路0段000巷0號）提出上訴狀。（須按他造當事人之人數附
繕本）。如委任律師提起上訴者，應一併繳納上訴審裁判費。 
中　　華　　民　　國　　111 　年　　4 　　月　　26 　日 
                              書記官　黃進傑
  計　算　書
項　　　　目             金 　額（新臺幣）　　   備註
第一審裁判費　　　            1,220元 
合　　　　計　　　            1,220元